【裁判字號】    98,訴,346
【裁判日期】    981030
【裁判案由】    偽造文書
【裁判全文】
臺灣板橋地方法院刑事判決               98年度訴字第346號
公  訴  人  臺灣板橋地方法院檢察署檢察官
被      告  甲○○
            乙○○
上列被告等因偽造文書案件，經檢察官提起公訴（97年度偵字第
25630 號），本院判決如下：
    主  文
甲○○、乙○○共同行使偽造私文書，足以生損害於他人，各處
有期徒刑月，如易科罰金，均以新臺幣壹仟元折算壹日。偽造
之「戊○○」印章壹只及於「捷元有限公司經銷合約書」連帶保
證欄上偽造之「戊○○」署名壹枚及印文壹枚均沒收。
    事  實
一、甲○○於民國96年5 月間，擔任海靈數位影音股份有限公司
    （前身為歌王多媒體影音股份有限公司，下稱海靈公司）之
    實際負責人，庚○○以其妻戊○○之名義參與投資入股，並
    由甲○○之親家己○○擔任名義負責人。而因海靈公司與捷
    元股份有限公司（下稱捷元公司）有業務上之往來，又甲○○與捷元公司之業務員乙○○係屬舊識，甲○○乃請求乙○○協助海靈公司取得與捷元公司信用交易之額度，乙○○表
    示進行信用交易需簽訂經銷合約，甲○○即將公司資料（含
    股東之身分證影本）交付乙○○，並於96年6 月8 日委任乙○○簽訂「捷元有限公司經銷合約書」，並由甲○○向乙○○表示己○○及甲○○之女丙○○願為海靈公司之連帶保證
    人，授權乙○○在前開經銷合約連帶保證人欄上代簽己○○
    、丙○○之姓名，並代刻渠二人之印章蓋用於其上（己○○
    、丙○○均自願擔任連帶保證人）；海靈公司因此取得捷元
    公司新台幣（下同）10萬元之信用交易額度；嗣於同年月21
    日又經調高為20萬元。嗣甲○○為取得更多之信用交易額度
    ，明知其未取得戊○○之同意或授權，竟仍向知情之乙○○
    表示可以使用戊○○之名義作為海靈公司之連帶保證人，兩
    人即基於行使偽造私文書之犯意聯絡，推由乙○○在臺中市
    ○○○○道附近某書店偽刻戊○○之印章一枚，並於96年7
    月6 日在捷元公司位於臺中市○○區○○路432 號2 樓之辦
    公室內，偽蓋前開印章於上揭經銷合約書之連帶保證人欄上
    而偽造戊○○之印文一枚，暨偽簽戊○○之署名一枚於其上
    ，表示戊○○同意擔任海靈公司連帶保證人之意思，進而持
    上開經銷合約書（含連帶保證人部分）向捷元公司行使之，
    使捷元公司誤信戊○○確有擔任海靈公司連帶保證人之意，
    而同意提高海靈公司之信用交易額度至40萬元，均足以生損
    害於戊○○及捷元公司。嗣因海靈公司於96年7 月間與捷元
    公司帳面上之交易金額達284,916 元，海靈公司一時週轉不
    靈要求展延並分期付款，捷元公司為求確保債權而於96年11
    月6 日以海靈公司、丙○○、戊○○等人為共同被告提起民
    事請求給付貨款之訴，戊○○始知上情。
二、案經戊○○訴由臺灣板橋地方法院檢察署檢察官偵查起訴。
    理  由
一、訊據被告甲○○固坦承伊有對乙○○表示海靈公司欲向捷元
    公司申辦信用交易，並曾將戊○○之身份證影本附於海靈公
    司之公司資料中交付予乙○○，且並未事先徵求戊○○是否
    願意擔任海靈公司之連帶保證人等情，惟仍矢口否認前開犯
    行，辯稱：我是海靈公司的實際負責人，庚○○當初是用他
    太太戊○○的名義加入股東，庚○○在海靈公司有獨立的辦
    公室，海靈公司與捷元公司的交易他都知道；本件海靈公司
    與捷元公司間所簽訂的經銷合約書我從來都沒有看過，我只
    有要申請信用交易額度，不知道經銷合約已經成立了，我從
    來沒有跟被告乙○○說可以用戊○○的個人名義來當連帶保
    證人，我之前是有把海靈公司的資料，含戊○○的身分證影
    本全部交給被告乙○○，但被告乙○○的作法我並不清楚，
    我這麼做都是為了公司的營運，我個人也沒有得到什麼好處
    云云。
二、訊據被告乙○○固不否認上開捷元有限公司經銷合約書所附
    連帶保證人欄上「戊○○」之署名一枚係伊所簽，「戊○○
    」之印文係其先刻製印章後代蓋，且伊從未取得戊○○本人
    之同意等情，惟亦矢口否認有何行使偽造私文書之犯行，辯
    稱：本件是被告甲○○要我幫忙海靈公司申請捷元公司的額
    度，原本我填載系爭經銷合約書，上面有寫己○○、丙○○
    是連帶保證人，是想要拿來作為範本使用，但不小心寄到總
    公司去，結果總公司就撥了信用交易的額度下來，算是誤打
    誤撞，後來被告甲○○說要再增加信用交易的額度，我就說
    那還需要連帶保證人，被告甲○○就跟我說戊○○可以當連
    帶保證人，叫我自己去刻印章蓋，我是因為信任被告甲○○
    才會這麼做的，我並沒有行使偽造私文書的意思云云。
三、經查：
    (一)本件由海靈公司與捷元公司於96年6 月8 日所簽具之「捷
      元有限公司經銷合約書」之連帶保證人欄上，於甲方（即
      海靈公司）連帶保證人之三之欄位，載有戊○○之姓名、
      住址、身分證統一編號及簽名一枚、印文一枚，記載對保
      日期為96年7 月6 日，且附有戊○○之身分證影本等情，
      有卷附前開經銷合約書之影本一份在卷可按（見96年度他
      字第8108號卷第4-12頁），而戊○○本人從未向被告二人
      表示同意擔任前開經銷合約中海靈公司之連帶保證人一節
      ，為被告二人所自承，並據證人即告訴人戊○○於本院審
      理中證稱：庚○○是是我前夫，我們已於97年3 月17日離
      婚，庚○○有用我的名義擔任海靈公司的股東，但那是他
      投資的，不是我投資的，庚○○有跟我借款100 萬元，叫
      我在中聯信託匯到丙○○的帳戶，庚○○有開本票給我。
      至於前開經銷合約書上對保資料的「戊○○」身分證影本
      是我的，但簽名不是我簽名的，也從來沒有人打電話跟我
      對保過，而且97年7 月4 日我人到大陸，經銷合約書所載
      對保日期「96年7 月6 日」我人不在國內。我也不曾交付
      我個人的身分證影本給被告甲○○或乙○○或是其他海靈
      公司的人。庚○○之前上班時曾帶我去海靈公司看一下，
      有介紹被告甲○○，但我並不認識她，我在96年8 月之前
      ，完全沒有看過被告乙○○。我事前完全不知道我在捷元
      公司經銷合約書上有擔任保證人這件事，庚○○也沒有跟
      我提過，我是一直到收到民事案件的傳票才知道有擔任這
      件保證人的事等語甚為明確（見本院卷第82-84 頁），自
      首堪認定屬實。
    (二)本件被告甲○○雖辯稱伊從未看過前揭經銷合約書，亦未
      曾同意被告乙○○用戊○○之名義作為海靈公司之連帶保
      證人，伊只是請乙○○幫忙增加海靈公司的額度，乙○○
      到底在做什麼伊並不清楚云云，惟查：
      1.本件固無證據可資證明被告甲○○確曾親見前開海靈公
        司與捷元公司簽訂之經銷合約書，惟被告甲○○確係以
        海靈公司實際負責人之地位，告知被告乙○○願與捷元
        公司成立前揭經銷合約書所載之契約關係，以取得信用
        交易之額度，再委由乙○○代為處理本件簽約事宜，事
        後並知悉被告乙○○以戊○○之名義充作海靈公司之連
        帶保證人一節，業據證人即同案被告乙○○於本院審理
        中證稱：在我進入捷元公司之前，就因為生意上的關係
        認識被告甲○○；一開始海靈公司跟捷元公司的交易是
        用現金交易，交易沒幾次之後，我就幫海靈公司申請臨
        時額度。依據前開合約書，96年6 月8 日海靈公司有己○○、丙○○二個保證人，基本上只要保證人沒問題，
        一個人可以取得20萬元的保證額度，但因為海靈公司是
        剛簽約的公司，所以不可能給它這麼高的額度。96年7
        月6 日我有增加海靈公司的連帶保證人戊○○，額度又
        調高，被告甲○○有說戊○○的資料可以當保證人用，
        她有跟我講，我才會拿去辦理。之前我在電話中有跟被
        告甲○○說要用戊○○擔任連帶保證人去跟捷元公司申
        請增加額度，被告甲○○應該知道。至於前開經銷合約
        書上連帶保證人的身分證資料都是由被告甲○○提供給
        我的，印章則是我自己去臺中市○○○○道附近的書局
        刻的，被告甲○○也有同意我去刻，在電話中被告甲○○說這些人都是他的股東，他們都有授權甲○○，後來
        我是在臺中市○○區○○路的公司內簽蓋戊○○為連帶
        保證人的資料等語甚明（見本院卷第151-153 頁）。
      2.再者，依吾國社會交易常情以觀，一方交貨、一方交錢
        之現金交易方式，安全性甚高，並無需大費周張加以徵
        信，往來雙方當無提供公司資料供對方查核之必要。是
        以本件被告甲○○既已自承其將海靈公司之公司資料及
        董監事身分證影本等文件均提供予被告乙○○，其目的
        當在於與捷元公司簽定經銷合約以取得信用交易之額度
        無疑，此依卷附被告所提出之刑事答辯（一）狀所載：
        被告甲○○確曾於電話中答應被告乙○○簽約為捷元公
        司之經銷商等語以觀（見本院卷第37頁），益徵無訛。
        是以本件被告甲○○於96年11月26日寄發存證信函予告
        訴人戊○○，稱其「並未簽定本案所附之經銷合約書」
        （見96年度他字第8108號卷第34頁），又於偵查中辯稱
        ：「乙○○一直沒有與我們簽訂書面契約，我們以為還
        沒有成立契約」云云（見97年度偵字第25630 號卷第49
        頁），均顯係避重就輕之卸責之語，可見被告甲○○於
        本係糾紛中應已明知其本人利用戊○○擔任海靈公司之
        連帶保證人一事恐生爭議，始於案發之初即一再編詞撇
        清責任。
      3.另查，本件被告甲○○於簽訂前揭經銷合約書時，曾將
        此事告知證人己○○、丙○○徵求是否同意，亦曾詢問
        證人丙○○是否願擔任海靈公司之保證人一節，業據證
        人丙○○於本院審理中證稱：我是被告甲○○的女兒，
        有應我母親的要求擔任海靈公司的股東，也有提供個人
        帳戶給海靈公司使用，海靈公司有和捷元公司交易，我
        有同意我母親用我的名義與捷元公司簽約，我母親也問
        過我說如果海靈公司要向捷元公司買東西，可否擔任保
        證人，我也同意等語（見本院卷第110-112 頁）；及證
        人己○○於本院審理中證稱：我兒子是丙○○的先生，
        我和被告甲○○是親家的關係，她有請我當海靈公司的
        名義負責人，我有把身分證、印章都交給被告甲○○，
        被告甲○○有跟我提過捷元公司要提供海靈公司一個信
        用額度，可以先預購再付款，我說既然是公司的業務，
        就授權她全權處理，被告甲○○有跟我提過和捷元公司
        簽信用額度的事情，但文件我沒有看過等語（見本院卷
        第112-113 頁），均甚明確。而證人丙○○、己○○與
        被告甲○○誼屬至親，當無編詞誣指被告之可能，是渠
        二人所言自屬可信。從而，本件被告甲○○既曾於向捷
        元公司簽訂經銷合約申請額度時，徵詢證人丙○○、己○○之意見，並請求證人丙○○擔任海靈公司之保證人
        ，足見被告甲○○自始即明知海靈公司與捷元公司簽訂
        經銷合約之事，對於被告乙○○需將證人己○○、丙○○列為海靈公司保證人等情亦知之甚詳，是渠再辯稱因
        未收到前開經銷合約書，所以不知合約是否成立，也不
        知道被告乙○○有將海靈公司的股東列為連帶保證人云
        云，核與事理不符，不足採信。
      4.至本件被告甲○○雖一再辯稱其從未告知被告乙○○可
        以使用戊○○之名義擔任前開經銷合約中之連帶保證人
        云云。惟被告甲○○於96年12月26日檢察事務官之詢問
        中，已明確供稱：當初是跟捷元公司的一個業務（即被
        告乙○○），他說可以給我一個經銷的額度，這個合約
        都是那個業務在弄，所以我們也是到捷元告的時候才看
        到這個合約，他當初只有告訴我要做「董監連保」，所
        以請我提供公司的資給他，因為當初登記公司的時候，
        所有的股東都會提供身分證拷貝本，所以我手上一定有
        拷貝本等語甚明（見96年度他字第2108號卷第27頁及本
        院卷第140 頁所附之詢問筆錄光碟勘驗筆錄）。而所謂
        「董監連保」者，係公司之董事、監事以個人名義為公
        司債務為連帶保證人之義，被告甲○○身為公司之實際
        負責人，對此自難諉稱不知，且海靈公司僅有董事三人
        ，監事一人等情，亦有海靈公司之公司資料查詢一份在
        卷可查。而本件被告甲○○既應允被告乙○○提供「董
        監連保」之條件以取得捷元公司之信用額度，而戊○○
        確實登記為海靈公司之董事，是以被告甲○○向被告乙○○提出提高信用交易額度之要求時，其對於身為海靈
        公司董事之戊○○將遭被告乙○○列為連帶保證人一事
        ，自屬有所知悉並同意，渠再辯稱從未告知被告乙○○
        戊○○可以擔任連帶保證人云云，要與常理有悖，不足
        採信。
      5.至被告甲○○再具狀辯稱：伊為海靈公司的負責人，經
        手採購等業務均經董監事之授權，伊代表向捷元公司申
        辦信用交易，有利於海靈公司推展業務，且伊因業務需
        要提供董監事之資料予捷元公司，亦屬業務上之正當行
        為，依刑法第22條之規定，應屬不罰；且伊所為既係為
        海靈公司之利益，事後復已與捷元公司順利解決糾紛，
        捷元公司早已撤回對海靈公司及連帶保證人之民事訴訟
        ，實際上並未造成任何公司或個人之損害，所為自不該
        當偽造文書之罪嫌云云。惟查：被告甲○○為海靈公司
        之實際負責人，固得依法執行公司之業務，惟利用其他
        自然人擔任海靈公司之連帶保證人一事，並不在公司合
        法業務之列。按自然人擔任本案連帶保證人者，需以其
        自身全部之財產充作海靈公司債務之擔保，事關連帶保
        證人之財產權益甚鉅，此事本應由各該自然人決定其本
        人是否簽署連帶保證契約，或者必需經各該自然人之合
        法授權，始得由他人代理為之，其理甚明。此依被告甲○○於本院審理中供稱：如果要戊○○擔任連帶保證人
        ，事先應該要告知戊○○才對等語以觀（見本院卷第15
        3 頁背面），益徵被告甲○○對此節亦知之甚詳，是以
        渠再辯稱渠以股東戊○○充作海靈公司之連帶保證人，
        係處理公司業務之正當行為，不會造成他人損害云云，
        純屬狡辯，委無可信。
      6.末查，本件同案被告乙○○係捷元公司之業務員，並非
        海靈公司之員工，其協助海靈公司取得捷元公司之信用
        交易額度，並未自海靈公司獲得額外之利益，衡諸常情
        ，本件苟未經由被告甲○○之授意，同案被告乙○○當
        無甘冒風險逕將其不認識之戊○○填載為海靈公司連帶
        保證人之可能。蓋被告乙○○與告訴人戊○○間並無任
        何信任關係，若將來海靈公司與捷元公司發生債務糾紛
        ，被告乙○○勢必難以獲得告訴人戊○○之諒解或奧援
        ，是以本件被告乙○○必係基於其與被告甲○○間之信
        任關係，相信被告甲○○可為其處理後續糾紛，始有可
        能承擔行使偽造私文書之風險偽造戊○○署押以利海靈
        公司之業務推行。從而，被告甲○○將本件行使偽造私
        文書之刑事責任全部推卸予同案被告乙○○，辯稱其就
        本件戊○○擔任海靈公司連帶保證人一事全不知悉，不
        知道乙○○為何這樣做云云，實與事理有悖，要難採信
        。
      7.綜上所述，被告甲○○前揭所辯核與常情有悖，不足採
        信，本件事證已甚明確，被告甲○○之犯行已堪予認定
        。
    (三)至被告乙○○辯稱：伊本來只是想把前揭海靈公司與捷元
      公司的經銷合約書當作範本使用，提供給其他的客戶作為
      參考，沒想到不小心寄到總公司去，誤打誤撞變成正式簽
      約，後來是被告甲○○告訴伊要增加信用額度，可以用戊○○來當連帶保證人，所以伊才會去刻戊○○的印章來蓋
      ，並簽戊○○的名字在連帶保證人欄，伊以為被告甲○○
      已經取得戊○○的授權，伊是信任被告甲○○，所以才會
      這麼做云云。惟查：
      1.本件被告乙○○所製作前揭海靈公司與捷元公司的經銷
        合約書係用作正式簽約，而非範本使用一節，業據證人
        即捷元公司之法務人員辛○○於本院審理中證稱：我從
        95年9 月底開始擔任捷元公司的法務人員，前開海靈公
        司與捷元公司簽訂的經銷合約書及電子式交易買賣商品
        合約書，都是捷元公司的制式合約書，在客戶要用額度
        交易時，捷元公司會要求客戶簽署這份合約書，若捷元
        公司同意客戶使用額度交易，還要看額度的多少，審核
        是否要找保證人。上開附在經銷合約書後的連帶保證人
        表，也是捷元公司的制式表格，這些文件都放在我們法
        務那邊，員工有需要就會過來拿。海靈公司是從96年6
        月7 日開始與捷元公司作現金交易，後來要改作額度交
        易，他們就收了兩個保人回來，到6 月21 日 想要調高
        額度為20萬元，我們沒有要求加保證人就同意了，到了
        同年7 月6 日海靈公司又簽了保證人戊○○，就申請額
        度調高為40萬元。後來他們在8 月13日又去加簽保證人
        丁○○，可能是想要再增加額度，但8 月15日海靈公司
        退票，我們就沒有同意再提高額度。海靈公司跟捷元公
        司這件額度交易的保證人，都是由被告乙○○處理。後
        來增加保證人時，被告乙○○要從我們法務這邊拿走原
        始的對保資料給保證人加簽後再交回捷元公司，新增的
        保證人當然還要再貼身分證影本上去，公司收到後會有
        人查保證人的票信，但不會有其他人再打電話跟保證人
        確認，因為對保這部分是交給業務處理，在本件就是由
        被告乙○○處理；本件海靈公司經銷合約書的四個保證
        人是分三次簽回來的等語甚明（見本院卷第85-87 頁）
        。且證人鍾雅雯於偵查中更係明確證稱：被告乙○○是
        捷元公司台中辦公室之業務員，與海靈公司的交易是他
        招攬，公司規定交易要先簽訂經銷合約，經公司核定交
        易額度後才出貨，本件是96年6 月8 日簽訂經銷合約，
        再於同月12日經公司核定交易額度為10萬元；被告乙○○說本件經銷合約是他自行草擬的範本，後來誤將範本
        傳真到公司等語並不實在，本件確實是被告乙○○找來
        的客戶，並且簽訂經銷合約等語（見97年度偵字第2563
        0 號卷第46-47 頁），殆無疑義。
      2.再者，被告乙○○就其本人曾應被告甲○○之要求，為
        其辦理海靈公司與捷元公司信用交易額度一事並不爭執
        ，核與被告甲○○所供相符。是以本件被告乙○○顯然
        必需負責安排海靈公司與捷元公司簽訂經銷合約書，始
        能為海靈公司向捷元公司取得信用交易之額度，捨此之
        外，並無他法。是則被告乙○○再辯稱其所製作上開海
        靈公司與捷元公司之經銷合約書只是要作為範本使用，
        沒有實際簽約的意思云云，顯屬無稽，殊難採信。況且
        ，一般制作契約範本時，為免引發糾紛，通常會在文書
        上註明「範本」字樣，並使用虛構之人名、公司名為之
        ，而觀諸本件卷附系爭之經銷合約書影本，不但以海靈
        公司之真實公司資料暨董監事資料詳加記載，復蓋用海
        靈公司之大小章，又載明海靈公司指定丙○○之匯款帳
        戶號碼，此有前揭經銷合約書影本一份在卷可考，如此
        大費周張之情狀顯然並非制作契約範本之常態。此外，
        被告乙○○又辯稱：因為捷元公司要求我的客戶要在台
        中，所以才會把海靈公司公司負責人暨連帶保證人己○○之通訊地址記載為「台中縣烏日鄉○○村○○街24 7
        巷62號」，這部分資料是我亂寫的（見本院卷第152 頁
        ），是若被告乙○○欲製作通行於客戶間之契約範本，
        衡諸常理，自應以合於公司規範，以設立於台中之公司
        作為範本，或逕自將海靈公司之地址改寫為設立於台中
        即可，又豈有畫蛇添足假造公司負責人地址之理？綜上
        所述，被告乙○○此部分辯解，實難採信。
      3.又按所謂「對保」者，係指契約之對造當事人（即債權
        人）確認保證人本人簽訂保證契約之程序，其目的在於
        確認保證人確有為債務人承擔保證責任之同意，以避免
        債務人利用不知情之他人為保證人，以致嗣後發生糾紛
        時，保證人出面否認保證契約，而導致債權人可能求償
        無門之風險。是以從事「對保」業務者，必係向保證人
        本人求證，不可輕信債務人所言，此乃對保制度下當然
        之事理。本件被告乙○○業已成年，又擔任捷元公司之
        業務員，對此業務上之通常事項自無諉稱不知之理，是
        以被告乙○○明知其以戊○○之名義充作海靈公司之連
        帶保證人，應向戊○○本人辦理對保，始符常理，惟其
        竟捨此不為，反而依被告甲○○之指示逕自偽刻戊○○
        之印章蓋用於前揭經銷合約書之連帶保證人欄，並於其
        上偽簽戊○○之署名，其以此種顯然違反社會交易常情
        之作法為海靈公司增列戊○○為連帶保證人，對於其中
        之弊端不可能不知情，是被告乙○○於案發後再辯稱本
        件係伊完全相信被告甲○○所言才會這麼做云云，顯係
        卸責之詞，殊難採信。
      4.末查，本件被告乙○○依被告甲○○之指示辦理前揭海
        靈公司與捷元公司之經銷合約書簽訂事宜後，本應將契
        約書寄送一份至海靈公司由海靈公司收執，詎其竟捨此
        不為，而將契約書寄至其所偽擬之地址「台中縣烏日鄉
        ○○村○○街247 巷62號」，嗣因不能送達被退回捷元
        公司，此業據證人鍾雅雯於本院審理中證稱：前開合約
        被退回來了等語甚明（見本院卷第86頁反面），並有中
        華民國郵政交寄大宗掛號函件資料一份在卷可參（見本
        院卷第92-93 頁）。是以本件被告乙○○若係完全合乎
        捷元公司之規定從事招攬海靈公司經銷之業務，又何必
        以此曲折之手段使前揭經銷合約書無法送達至海靈公司
        ？可見被告乙○○亦係利用被告甲○○急欲取得與捷元
        公司信用交易額度之機會，擅自以便宜之程序配合被告
        甲○○冒用告訴人戊○○之名義為連帶保證人，待海靈
        公司取得信用額度後，被告乙○○復利用此一額度供海
        靈公司以外之人使用，以利其規避捷元公司之稽查制度
        以增加業績；此觀諸本件捷元公司對海靈公司提出給付
        貨款之民事訴訟後，和解時卻係由被告乙○○出面借款
        後匯款予捷元公司等情（見本院卷第91頁所附匯款單）
        ，益徵明確。
    (四)綜上所述，被告甲○○、乙○○前揭所辯，均與事理有違
      ，顯係互相推諉責任之詞，均不足採信。本件事證明確，
      被告二人犯行均堪認定。
四、核被告甲○○、乙○○二人所為，均係犯刑法第216 條、第
    210 條之行使偽造私文書罪。被告偽造印章、印文、署名均
    為偽造私文書之部分行為；其偽造私文書後持以行使，偽造
    之低度行為，為行使之高度行為所吸收，均不另論罪。又被
    告二人就上開犯行有犯意聯絡及行為分擔，均為共同正犯。
    爰審酌被告二人均明知不可未得他人之同意，使用他人名義
    為連帶保證人，竟為求商業上之利益，擅將告訴人戊○○列
    為公司之連帶保證人，並偽刻其印章蓋用及偽簽署名，其犯
    罪之動機、目的、手段均殊非可取，所為嚴重危害告訴人戊○○及捷元公司之財產權益，並影響交易安全，且渠二人犯
    後猶矢口否認犯行，互相推卸責任，顯無悔意，犯後態度不
    佳，惟本件被告二人於犯後業已促成海靈公司與捷元公司達
    成和解，清償捷元公司之應收款項，亦未使告訴人戊○○因
    其本件保證人地位而受債權人財產上之追索，其犯罪所生危
    害已有相當之補救等一切情狀，分別量處如主文所示之刑，
    並均諭知易科罰金之折算標準，以資懲儆。公訴意旨雖以被
    告二人犯後態度不佳，各具體求處有期徒刑二年，惟本院查
    被告二人既於起訴前即業與捷元公司和解，足見渠二人係一
    時便宜行事，誤觸刑章，尚非惡意倒債不負責任之情形，因
    認渠二人犯後態度固屬非佳，惟犯罪所生危害尚輕，公訴人
    求刑稍嫌過重，附此敘明。至偽造之「戊○○」印章一只，
    依被告乙○○所言應仍留存於捷元公司內，並無證據證明其
    業已滅失，暨前揭「捷元有限公司經銷合約書」連帶保證欄
    上偽造之「戊○○」署名一枚及印文一枚，均應依刑法第21
    9 條之規定沒收之。
五、公訴意旨另以：本件被告甲○○、乙○○二人亦未得丁○○
    之同意，由被告甲○○提供丁○○之身分證件及印章予被告
    乙○○，再由被告乙○○於96年7 月6 日前某時，在前揭經
    銷合約書之連帶保證人欄之四偽簽「丁○○」之署名一枚及
    盜蓋「丁○○」之印文一枚，並於96年7 月6 日持此經銷合
    約書向捷元公司行使之，因認被告甲○○、乙○○二人此部
    分行為亦犯有刑法第216 條、第210 條之行使偽造私文書罪
    嫌云云。惟查：
    (一)按犯罪事實，應依證據認定之，無證據不得認定犯罪事實
      ；又不能證明被告犯罪者，應諭知無罪之判決，刑事訴訟
      法第154 條第2 項、第301 條第1 項分別定有明文。又刑
      事訴訟上證明之資料，無論為直接或間接證據，均須達於
      通常一般之人均不致有所懷疑，而得確信其為真實之程度
      ，始得據為有罪之認定，若其關於被告是否犯罪之證明未
      能達此程度，而有合理懷疑之存在，致使無從形成有罪之
      確信，根據「罪證有疑，利於被告」之證據法則，即不得
      遽為不利被告之認定，亦有最高法院76年台上字第4986號
      判例可稽。其以情況證據（即間接證據）斷罪時，尤須基
      於該證據在直接關係上所可證明之他項情況事實，本乎推
      理作用足以確證被告有罪，方為合法，不得徒憑主觀上之
      推想，將一般經驗有利被告之其他合理情況逕予排除，此
      觀諸最高法院32年上字第67號判例意旨亦彰彰甚明。
    (二)訊據被告甲○○、乙○○二人均堅詞否認上情，被告甲○○辯稱：丁○○為宜威公司之負責人，丁○○有同意伊以
      宜威公司向捷元公司申請額度來使用，所以伊才提供丁○○及宜威公司的資料給被告乙○○，用以申請額度等語。
      被告乙○○則辯稱：被告甲○○有提供丁○○及宜威公司
      的資料給伊用來申請信用額度，但捷元公司規定一個人只
      能當一家公司的保證人，所以伊有向被告甲○○表示應以
      丁○○為海靈公司之保證人來申請額度比較適當，被告甲○○也表示同意等語。
    (三)查本件於96年間案發後，迄至本院98年10月6 日言詞辯論
      終結前，丁○○屢經合法傳拘，均未親自出面或以文書主
      張其個人名義於本案遭他人冒用，且本院遍查全卷，亦無
      他人以言詞或書面代丁○○為此項陳述。又證人即捷元公
      司法務人員辛○○於本院審理中亦證稱：從來沒有人跟我
      反應過本件丁○○當保證人是被冒名的等語明確（見本院
      卷第87頁）。是以本件苟若丁○○確遭被告甲○○、乙○○冒用其名義擔任海靈公司之連帶保證人，應無長期不聞
      不問之理。從而，本院自難僅憑前揭經銷合約書上連帶保
      證人欄之四之「丁○○」印文及署名係被告乙○○代簽代
      蓋，即遽將丁○○確曾同意被告甲○○擔任本件連帶保證
      人之可能性全予排除。從而，依罪證有疑，利益歸於被告
      之法理，此部分事證顯有不足，自難認被告甲○○、乙○○就此丁○○相關部分亦應負行使偽造私文書之罪責。惟
      起訴意旨既認被告甲○○、乙○○此部分犯行與本院上開
      論罪科刑部分係屬一罪之關係，爰不另為無罪之諭知。
據上論斷，應依刑事訴訟法第299 條第1 項前段，刑法第28條、
第216 條、第210 條、第219 條、第41條第1 項前段，判決如主
文。
本案經檢察官林常智到庭執行職務。
中    華    民    國    98    年    10    月    30    日
                  刑事第二十一庭法  官  陳信旗
                                法  官  俞秀美
                                法  官  許映鈞
以上正本證明與原本無異。
如不服本判決應於收受判決後10日內向本院提出上訴書狀，並
應敘述具體理由。其未敘述上訴理由者，應於上訴期間屆滿後
20日內向本院補提理由書（均須按他造當事人之人數附繕本）
「切勿逕送上級法院」。
                                書記官  范煥堂
中    華    民    國    98    年    10    月    30    日
附錄本案論罪科刑法條全文：
刑法第210條：
偽造、變造私文書，足以生損害於公眾或他人者，處5 年以下有
期徒刑。
中華民國刑法第216條
行使第二百十條至第二百十五條之文書者，依偽造、變造文書或
登載不實
事項或使登載不實事項之規定處斷。


司法院資訊處製作；財團法人民間司法改革基金會備份。
